【裁判字號】    98,訴,1445
【裁判日期】    981030
【裁判案由】    違反毒品危害防制條例
【裁判全文】
臺灣臺南地方法院刑事判決              98年度訴字第1445號
公  訴  人  臺灣臺南地方法院檢察署檢察官
被      告  甲○○
上列被告因違反毒品危害防制條例案件，經檢察官提起公訴（九
十八年度毒偵字第二０一五號），因被告於本院準備程序中就被
訴犯罪事實為有罪之陳述，經本院合議庭裁定改依簡式審判程序
審理，茲判決如下：
    主  文
甲○○施用第一級毒品，累犯，處有期徒刑捌月。
    事  實
一、甲○○前於民國八十七年間因施用毒品案件，經本院於八十
    七年十月二十一日以八十七年度毒聲字第九００號裁定令入
    勒戒處所觀察、勒戒，因無繼續施用毒品之傾向，於八十七
    年十一月二十一日刑期屆滿出所，經臺灣臺南地方法院檢察
    署檢察官為不起訴處分處分確定。又於九十二年間因施用毒
    品案件，經本院於九十三年二月十七日以九十三年度毒聲字
    第一四四號裁定令入勒戒處所觀察、勒戒，於九十三年四月
    二十二日執行完畢，並經本院於九十三年六月二十三日以九
    十三年度訴字第四四七號判處有期徒刑七月確定，於九十四
    年三月二十日縮刑期滿執行完畢。復於九十五年間因施用毒
    品案件，經本院於九十五年十一月二十日以九十五年度訴字
    第一三六二號判處有期徒刑八月確定；再於九十六年間因竊
    盜案件，經臺灣高雄地方法院於九十六年一月三十一日以九
    十五年度易字第二五三七號分別判處有期徒刑十月及六月，
    應執行有期徒刑一年二月確定，上開三罪經本院依據中華民
    國九十六年罪犯減刑條例之規定，於九十六年七月二十六日
    以九十六年度聲減字第一五一六號分別減為有期徒刑四月、
    十月及三月，應執行有期徒刑十月又十五日確定。另又於九
    十六年間因詐欺案件，經本院於九十六年八月二十一日以九
    十六年度簡字第二七八八號判處有期徒刑二月確定，與上開
    三罪接續執行，甫於九十六年十二月二十四日縮刑期滿執行
    完畢。詎仍不知悔改，竟基於施用第一級毒品海洛因之犯意
    ，於九十八年七月十八日下午某時許（起訴書誤載為九十八
    年七月十七日下午三時許，業經當庭更正），在臺南縣仁德
    鄉運動公園內圍牆邊以針筒注射方式，施用第一級毒品海洛
    因一次。嗣甲○○於九十八年七月十九日下午一時三十分許
    ，騎乘機車行經臺南縣仁德鄉太子村四六一號前，因形跡可
    疑經警盤查，發現其手臂有注射痕跡，經徵得其同意後，採
    集其尿液送驗而查知上情。
二、案經臺南縣警察局歸仁分局報告臺灣臺南地方法院檢察署檢
    察官偵查起訴。
    理  由
一、按本件被告甲○○所犯係死刑、無期徒刑、最輕本刑為三年
    以上有期徒刑以外之罪，其於本院訊問時就前揭被訴事實為
    有罪之陳述，經本院告知簡式審判程序之旨，並聽取其與公
    訴人之意見後，本院認無不得或不宜改依簡式審判程序進行
    之處，爰依刑事訴訟法第二百七十三條之一第一項、第二百
    八十四條之一，裁定進行簡式審判程序，並不受刑事訴訟法
    第一百五十九條第一項證據能力規定之限制，合先敘明。
二、前揭犯罪事實，業據被告於警詢及本院審理時坦承不諱，而
    其於九十八年七月十九日為警查獲時所採尿液，經送長榮大
    學以酵素免疫分析法（ＥＩＡ）初步篩檢，再以氣相層析質
    譜儀法（ＧＣ／ＭＳ）確認檢驗之結果，係呈鴉片類、嗎啡
    及可待因陽性反應一節，有該大學九十八年八月四日確認報
    告一份附卷可稽，是被告自白核與事實相符，應堪採信。
三、按毒品危害防制條例已於九十二年七月九日修正公布，於九
    十三年一月九日施行。其中第二十條、第二十三條將施用毒
    品之刑事處遇程序，區分為「初犯」及「五年內再犯」、「
    五年後再犯」。依其立法理由之說明：「初犯」，經觀察、
    勒戒或強制戒治後，應為不起訴處分或不付審理之裁定；「
    五年內再犯」者，因其再犯率甚高，原實施之觀察、勒戒及
    強制戒治既已無法收其實效，爰依法追訴或裁定交付審理。
    至於經觀察、勒戒或強制戒治執行完畢釋放後，「五年後再
    犯」者，前所實施之觀察、勒戒或強制戒治已足以遮斷其施
    用毒品之毒癮，為期自新及協助其斷除毒癮，仍適用「初犯
    」規定，始應先經觀察、勒戒或強制戒治程序。倘被告於五
    年內已再犯，經依法追訴處罰，縱其第三次（或第三次以上
    ）再度施用毒品之時間，在初犯經觀察、勒戒或強制戒治執
    行完畢釋放五年以後，已不合於「五年後再犯」之規定，但
    因既已於「五年內再犯」，顯見其再犯率甚高，原實施觀察
    、勒戒或強制戒治，已無法收其實效，即應依該條例第十條
    處罰，此有最高法院九十五年度第七次刑事庭會議決議意旨
    可資參照。查被告前於八十七年間因施用毒品案件，經本院
    於八十七年十月二十一日以八十七年度毒聲字第九００號裁
    定令入勒戒處所觀察、勒戒，因無繼續施用毒品之傾向，於
    八十七年十一月二十一日刑期屆滿出所，經臺灣臺南地方法
    院檢察署檢察官為不起訴處分處分確定。又於九十二年間因
    施用毒品案件，經本院於九十三年二月十七日以九十三年度
    毒聲字第一四四號裁定令入勒戒處所觀察、勒戒，於九十三
    年四月二十二日執行完畢，並經本院於九十三年六月二十三
    日以九十三年度訴字第四四七號判處有期徒刑七月確定，於
    九十四年三月二十日縮刑期滿執行完畢。復於九十五年間因
    施用毒品案件，經本院於九十五年十一月二十日以九十五年
    度訴字第一三六二號判處有期徒刑八月確定，甫於九十六年
    七月二十六日執行完畢等情，有卷附臺灣高等法院被告前案
    紀錄表一份可按，則本件雖係被告於最後一次觀察、勒戒執
    行完畢釋放五年後所為，然其於觀察、勒戒執行完畢釋放後
    五年內之九十五年間即已再犯施用第一級毒品案件，依前揭
    最高法院決議，應認被告之再犯率甚高，實施觀察勒戒及強
    制戒治已無法收其實效，亦不合於毒品危害防制條例第二十
    條「五年後再犯」之規定，仍應依該條例第十條第一項之規
    定論處。是本件事證明確，被告犯行堪以認定，應予依法論
    科。
四、按海洛因係屬毒品危害防制條例第二條第二項第一款所規定
    之第一級毒品。是核被告所為，係犯毒品危害防制條例第十
    條第一項之施用第一級毒品海洛因罪。其施用前持有毒品海
    洛因之低度行為為施用毒品之高度行為所吸收，不另論罪。
    查被告前於九十二年間因施用毒品案件，經本院於九十三年
    二月十七日以九十三年度毒聲字第一四四號裁定令入勒戒處
    所觀察、勒戒，於九十三年四月二十二日執行完畢，並經本
    院於九十三年六月二十三日以九十三年度訴字第四四七號判
    處有期徒刑七月確定，於九十四年三月二十日縮刑期滿執行
    完畢。復於九十五年間因施用毒品案件，經本院於九十五年
    十一月二十日以九十五年度訴字第一三六二號判處有期徒刑
    八月確定；再於九十六年間因竊盜案件，經臺灣高雄地方法
    院於九十六年一月三十一日以九十五年度易字第二五三七號
    分別判處有期徒刑十月及六月，應執行有期徒刑一年二月確
    定，上開三罪經本院依據中華民國九十六年罪犯減刑條例之
    規定，於九十六年七月二十六日以九十六年度聲減字第一五
    一六號分別減為有期徒刑四月、十月及三月，應執行有期徒
    刑十月又十五日確定。另又於九十六年間因詐欺案件，經本
    院於九十六年八月二十一日以九十六年度簡字第二七八八號
    判處有期徒刑二月確定，與上開三罪接續執行，甫於九十六
    年十二月二十四日縮刑期滿執行完畢等情，有臺灣高等法院
    被告前案紀錄表一份在卷可參，其於有期徒刑執行完畢後，
    五年內故意再犯本件有期徒刑以上之罪，為累犯，應依法加
    重其刑。爰審酌被告前有多次施用毒品及竊盜前科，素行不
    良，於九十六年十二月出獄後，未及二年旋即再犯本案，顯
    見被告並無戒除毒癮之意，惟施用毒品仍屬自戕行為，且其
    犯後坦承犯行，態度良好等一切情狀，量處如主文所示之刑
    ，以示懲儆。
據上論斷，應依刑事訴訟法第二百七十三條之一第一項、第二百
九十九條第一項前段，毒品危害防制條例第十條第一項，刑法第
十一條前段、第四十七條第一項，判決如主文。
本案經檢察官乙○○到庭執行職務。
中    華    民    國    98    年    10    月    30    日
                    刑事第三庭  法  官  劉秀君
以上正本證明與原本無異。
如不服本判決應於收受本判決後10日內向本院提出上訴書狀，並
應敘述具體理由。其未敘述上訴理由者，應於上訴期間屆滿後20
日內向本院補提理由書狀（均須按他造當事人之人數附繕本）「
切勿逕送上級法院」。
                                書記官  曾盈靜
中    華    民    國    98    年    11    月    2     日
附錄法條：
毒品危害防制條例第10條
施用第一級毒品者，處 6 月以上 5 年以下有期徒刑。
施用第二級毒品者，處 3 年以下有期徒刑。


司法院資訊處製作；財團法人民間司法改革基金會備份。
